ACORDAO-COMPLETO-2380956

ACÓRDÃO 4335/2020 ATA 11/2020 - SEGUNDA CÂMARA

VISTOS, relatados e discutidos estes autos de Tomada de Contas Especial instaurada pelo Fundo Nacional de Saúde/Ministério da Saúde (FNS/MS) , em desfavor da empresa individual Roberto Alves Pereira Drogaria e Perfumaria –ME, solidariamente com seu representante legal, Roberto Alves Pereira, em razão da aplicação irregular dos recursos do Sistema Único de Saúde (SUS) no âmbito do Programa Farmácia Popular do Brasil – Aqui Tem Farmácia Popular (PFPB) , no período de janeiro/2013 a julho/2014;
ACORDAM os Ministros do Tribunal de Contas da União, reunidos em Sessão de 2ª Câmara, diante das razões expostas pelo Relator, com fundamento nos arts. 1º, inciso I; 12, § 3º; 16, inciso III, alíneas “b” e “c”; 19; 23, inciso III; 28, inciso II; e 57 da Lei 8.443/92, c/c os arts. 209, 210 e 214, inciso III, alínea “a”; e 267 do Regimento Interno do Tribunal, em:
9.1. considerar revel, para todos os efeitos, o Sr. Roberto Alves Pereira;
9.2. julgar irregulares as contas do Sr. Roberto Alves Pereira, condenando-o ao pagamento das importâncias abaixo especificadas, fixando-lhe o prazo de 15 (quinze) dias, a contar da notificação, para que comprove, perante o Tribunal (art. 214, III, a, do Regimento Interno) , o recolhimento da referida quantia aos cofres do Fundo Nacional de Saúde, atualizadas monetariamente e acrescidas dos juros de mora, calculados a contar das datas indicadas até o dia do efetivo recolhimento do débito, na forma prevista na legislação em vigor:
	DATA DA OCORRÊNCIA
	VALOR ORIGINAL (R$) 

	15/3/2013
	96,39

	19/4/2013
	102,96

	19/4/2013 
	4,86

	29/4/2013
	77,27

	31/5/2013
	820,53

	4/6/2013
	1.080,36

	5/6/2013
	125,86

	28/6/2013
	179,80

	1/7/2013
	1.056,50

	31/7/2013
	1.800,84

	31/7/2013
	8,99

	2/9/2013
	17,98

	2/9/2013
	2.970,10

	1/10/2013
	56,70

	2/10/2013
	3.434,45

	12/11/2013
	3.809,65

	12/11/2013
	66,34

	6/12/2013
	4.802,70

	6/12/2013
	175,97

	30/12/2013
	32,34

	30/12/2013
	419,06

	7/2/2014
	50,46

	7/2/2014 
	46,08

	12/2/2014
	26,40

	12/2/2014
	2.595,52

	31/3/2014
	6.642,69

	31/3/2014
	23,04

	31/3/2014
	16,80

	10/4/2014
	9,15

	10/4/2014
	43,78

	10/4/2014
	1.018,98

	16/4/2014
	11.973,64

	16/4/2014
	81,60

	13/5/2014
	86,66

	13/5/2014
	69,12

	13/5/2014 
	3.153,33

	30/5/2014
	22.303,76

	30/5/2014
	580,80

	2/6/2014
	580,20

	2/6/2014
	4,80

	2/6/2014
	25.089,18

	6/6/2014
	550,80

	6/6/2014 
	57,55

	6/6/2014
	669,80

	4/7/2014
	33.159,07

	4/7/2014
	480,17

	4/7/2014 
	69,12

9.3. aplicar ao Sr. Roberto Alves Pereira a multa prevista no art. 57 da Lei 8.443/1992, no valor de R$ 18.000,00 (dezoito mil reais) , fixando-lhe o prazo de 15 (quinze) dias, a contar da notificação, para que comprove, perante o Tribunal, o recolhimento da dívida ao Tesouro Nacional, atualizada monetariamente a contar da data deste Acórdão até o dia o efetivo recolhimento, caso não seja paga no prazo ora fixado, na forma da legislação em vigor;
9.4. autorizar, desde logo, nos termos dos arts. 26 e 28, inciso II, da Lei 8.443/1992:
9.4.1. o pagamento das dívidas em até 36 (trinta e seis) parcelas mensais e consecutivas, se solicitado pela responsável, fixando-se o vencimento da primeira em 15 (quinze) dias, a contar do recebimento da notificação, e o das demais a cada 30 (trinta) dias, devendo incidir sobre cada uma delas os encargos legais devidos, na forma prevista na legislação em vigor, sem prejuízo ao vencimento antecipado do saldo devedor em caso de não comprovação do recolhimento de qualquer parcela, conforme prevê o art. 217, § 2º, do Regimento Interno deste Tribunal;
9.4.2. a cobrança judicial das dívidas, caso não atendida a notificação;
9.5. dar ciência desta deliberação ao responsável e ao Procurador-Chefe da Procuradoria da República no Estado de São Paulo, para as providências que entender cabíveis.

Tomada de contas especial instaurada pelo Fundo Nacional de Saúde/Ministério da Saúde (FNS/MS), em desfavor da empresa individual Roberto Alves Pereira Drogaria e Perfumaria ME (CNPJ 14.706.590/0001-87), solidariamente com seu representante legal, Roberto Alves Pereira (CPF 190.809.818-00), em razão da aplicação irregular dos recursos do Sistema Único de Saúde (SUS) no âmbito do Programa Farmácia Popular do Brasil  Aqui Tem Farmácia Popular (PFPB), no período de janeiro/2013 a julho/2014.

Segunda Câmara

Fundo Nacional de Saúde - MS.

3. Interessados/Responsáveis:
3.1. Responsáveis: Roberto Alves Pereira (XXX.809.818-XX); Roberto Alves Pereira Drogaria e Perfumaria - ME (14.706.590/0001-87).

13.1. Ministros presentes: Ana Arraes (Presidente), Augusto Nardes, Aroldo Cedraz (Relator) e Raimundo Carreiro.
13.2. Ministros-Substitutos presentes: Marcos Bemquerer Costa e André Luís de Carvalho.

AROLDO CEDRAZ

Adoto como Relatório e transcrevo a seguir a instrução de peça 43, que contou com a anuência do corpo dirigente da unidade técnica (peças 44 e 45) e do Ministério Público junto ao Tribunal (peça 46) :
“INTRODUÇÃO
	Cuidam os autos de tomada de contas especial instaurada pelo Fundo Nacional de Saúde/Ministério da Saúde (FNS/MS) , em desfavor da empresa individual Roberto Alves Pereira Drogaria e Perfumaria –ME (CNPJ 14.706.590/0001-87) , solidariamente com seu representante legal, Roberto Alves Pereira (CPF XXX.809.818-XX) , em razão da aplicação irregular dos recursos do Sistema Único de Saúde (SUS) no âmbito do Programa Farmácia Popular do Brasil – Aqui Tem Farmácia Popular (PFPB) , no período de janeiro/2013 a julho/2014.
HISTÓRICO 
2.	O Programa Farmácia Popular do Brasil foi instituído pela Lei 10.858, de 13/4/2004, regulamentado pelo Decreto 5.090, de 20/5/2004, para cumprir diretriz da Política Nacional de Assistência Farmacêutica, no sentido de dar à população o acesso a medicamentos considerados essenciais, utilizando ou não o SUS.
3.	Nos termos do Anexo LXXVII, art. 2º, da Portaria de Consolidação nº 5/2017, O PFPB consiste na disponibilização de medicamentos e/ou correlatos à população, pelo Ministério da Saúde, através de ‘Rede Própria’, constituída por Farmácias Populares, em parceria com os Estados, Distrito Federal e municípios; e pelo ‘Aqui Tem Farmácia Popular’, constituído por meio de convênios com a rede privada de farmácias e drogarias.
4.	Atualmente, de acordo com o Anexo LXXVII, art. 7º, da Portaria de Consolidação nº 5/2017, na modalidade ‘Aqui Tem Farmácia Popular’, são disponibilizados gratuitamente medicamentos para o tratamento de hipertensão, diabetes e asma. Além destes, são disponibilizados, com até 90% de desconto, medicamentos para rinite, dislipidemia, doença de Parkinson, osteoporose e glaucoma e, ainda, anticoncepcionais e fraldas geriátricas.
Auditoria do Denasus e Fase Interna da TCE
5.	Em 22/6/2017, com fundamento na IN/TCU 71/2012, alterada pela IN/TCU 76/2016 e DN/TCU 155/2016, o Diretor-Executivo Substituto do Fundo Nacional de Saúde autorizou a instauração de Tomada de Contas Especial (peça 4) em razão de auditoria do Sistema Nacional de Auditoria do SUS – Denasus que constatou a aplicação irregular dos recursos do SUS pela Roberto Alves Pereira Drogaria e Perfumaria – ME (CNPJ 14706590/0001-87) , conforme apontado no Relatório de Auditoria 15720-MS/SGEP/Denasus, de 1/11/2016 (peças 1 e 2) .
6.	A auditoria do Denasus teve como objetivo atender à demanda do Serviço de Auditoria - SEAUD/DENASUS/SGEP/MS para avaliar a execução do Programa Farmácia Popular do Brasil - PFPB no estabelecimento, decorrente de encaminhamento do Departamento de Assistência Farmacêutica do Ministério da Saúde, que verificou perfil de vendas atípico da credenciada em seu monitoramento de rotina. (peça 1, p. 3) .
7.	O motivo que levou à instauração da tomada de contas especial foi a execução pela Roberto Alves Pereira Drogaria e Perfumaria – ME das ações do Programa Farmácia Popular do Brasil (PFPB) em desacordo com as normas estabelecidas pelo Ministério da Saúde. Foram constatadas irregularidades que representavam, em valor histórico, a quantia de R$ 130.522,09, a saber: apresentar, para fins de faturamento, registro de dispensação de medicamentos em quantidade superior ao adquirido junto ao mercado distribuidor, ou seja, a empresa não apresentou notas fiscais demostrando compatibilidade entre as aquisições e as dispensações dos medicamentos auditados no período compreendido entre janeiro de 2013 a julho de 2014; não foram apresentados 329 (trezentos e vinte e nove) cupons vinculados e receitas médicas solicitados; e, registros de dispensação de medicamentos em nome de pessoa falecida, assim como registros de dispensações não reconhecidos pela pessoa indicada na venda.
8.	O débito calculado para as 47 ocorrências identificadas por descumprimento das normas vigentes à época, especialmente a Portaria 971/GM/MS de 15/5/2012, foi atualizado em 16/6/2017 para o valor de R$ 180.491,17, levando o tomador de contas a concluir pela responsabilização do Sr. Roberto Alves Pereira, solidariamente com a empresa Roberto Alves Pereira Drogaria e Perfumaria – ME (peça 14, p. 8) . A inscrição em conta de responsabilidade, no SIAFI, foi efetuada mediante a Nota de Lançamento de Sistema 2017NS055352, de 29/6/2017 (peça 5, p.2) .
9.	Comprova-se que foi dada oportunidade de defesa aos responsáveis, em obediência aos princípios constitucionais que asseguram o direito ao contraditório e à ampla defesa, tanto no curso da auditoria como após a conclusão do relatório e da instauração da tomada de contas especial. Tendo em vista os avisos de recebimento (peça 9) referentes aos ofícios dirigidos aos responsáveis (peça 8) , o tomador de contas especial considerou subsistente o motivo que legitimou a instauração da tomada de contas especial (peça 14, p. 7-8) .
10.	Em 7/11/2017, a Secretaria de Controle Interno do Ministério da Transparência e Controladoria-Geral da União emitiu o relatório de auditoria 1072/2017 (peça 15) , em concordância com o relatório do tomador de contas. Em atendimento ao disposto na alínea “a” do inciso II do art. 10 da Instrução Normativa/TCU 71/2012, registrou-se a morosidade para apuração dos fatos, e consequentemente, para a instauração da TCE, considerando que os recursos foram geridos entre 2013 e 2014 e a conclusão da apuração ocorreu somente em 2017. Quanto ao previsto na alínea “b” do mesmo inciso II, considerou-se que as normas para instauração e desenvolvimento da tomada de contas especial foram cumpridas (peça 15, p. 2) .
11.	Com base no certificado e parecer de auditoria 1072/2017, o dirigente do órgão de controle interno concluiu pela irregularidade das presentes contas (peças 16 e 17) .
12.	Em 5/12/2017, o Ministro de Estado da Saúde declarou ter tomado conhecimento das conclusões contidas no relatório e certificado de auditoria, bem como no parecer da Secretaria Federal de Controle Interno da Controladoria-Geral da União da Presidência da República, manifestando-se pela irregularidade das contas e determinando o encaminhamento do processo ao Tribunal de Contas da União, sendo registrada no sistema e-TCE sob número 201/2017 (peça 18) .
Fase Externa da TCE
13.	Remetida ao TCU pelo Ministério da Saúde, a presente tomada de contas especial foi autuada, em 1/2/2018, sob o nº TC Processo 003.201/2018-0 pela Secretaria de Controle Externo de Tomada de Contas Especial (Secex-TCE) .
14.	A primeira instrução levada à efeito pela Secex-TCE (peça 22) , concluiu estarem satisfeitos os pressupostos de procedibilidade da IN TCU 71/2012, uma vez que não houve o transcurso de mais de dez anos desde o fato gerador sem que tenha havido a notificação do responsável pela autoridade administrativa federal competente, bem como o valor atualizado do débito em 1/1/2017 supera o mínimo estabelecido de R$ 100.000,00. Também, que não foram encontrados débitos imputáveis aos responsáveis em outros processos em tramitação no Tribunal.
15.	Dessa forma, concluiu a instrução inicial, por fim, que foi possível, na forma dos arts. 10, § 1º, e 12, incisos I e II, da Lei 8.443/1992 c/c o art. 202, incisos I e II, do RI/TCU, definir a responsabilidade da empresa Roberto Alves Pereira Drogaria e Perfumaria – ME (CNPJ 14.706.590/0001-87) , solidariamente com seu representante legal, Sr. Roberto Alves Pereira (CPF XXX.809.818-XX) , e quantificar adequadamente o débito a eles atribuído, propondo, assim, a citação dos responsáveis, posicionamento esse que teve a concordância do diretor imediato e do titular da unidade técnica (peças 23 e 24) , que autorizou as citações, conforme delegação de competência conferida pelo relator, Ministro Aroldo Cedraz.
EXAME TÉCNICO
Irregularidades Causadoras do Dano
16.	Cabe ressaltar, de início, que os responsáveis foram citados, solidariamente, em decorrência das seguintes irregularidades:
16.1	Responsáveis: Roberto Alves Pereira Drogaria e Perfumaria – ME (CNPJ 14.706.590/0001-87) , solidariamente com seu representante legal, Sr. Roberto Alves Pereira (CPF XXX.809.818-XX) :
	a) Ocorrência: dispensações de medicamentos sem comprovação das notas fiscais de aquisição;
	Dispositivos violados: arts. 23 e 40, da Portaria 971/GM/MS, de 15/5/2012;
	Conduta: deixar de comprovar com as notas fiscais as aquisições dos medicamentos dispensados, quando deveria ter apresentado notas fiscais fidedignas contendo a informação da aquisição dos medicamentos dispensados pelo Programa Farmácia Popular do Brasil;
	Evidência: constatações 396759 e 396762, conforme Relatório de Auditoria 15720/MS/SGEP/DENASUS (peça 1, p. 12-29) ;
	Valor histórico: R$ 127.263,38.
	b) Ocorrência: falta de apresentação, em sua totalidade, dos cupons fiscais vinculados e respectivas prescrições médicas, referentes às dispensações realizadas;
	Dispositivos violados: arts. 21, 22, 23 e 40, da Portaria 971/GM/MS, de 15/5/2012;
	Conduta: deixar de comprovar com as cópias dos cupons vinculados e prescrições médicas as dispensações de medicamentos, quando deveria ter apresentado documentação fidedigna contendo a informação dos medicamentos dispensados pelo Programa Farmácia Popular do Brasil;
	Evidência: constatação 396764, conforme Relatório de Auditoria 15720/MS/SGEP/DENASUS (peça 1, p. 12-29) ;
	Valor histórico: R$ 2.945,22.
	c) Ocorrência: registro de dispensação de medicamentos em nome de pessoas falecidas. Identificadas com base nos dados do Sistema Informatizado de Óbitos – SISOB, do Ministério da Previdência Social - MPAS;
	Dispositivos violados: arts. 21, 23 e 40, da Portaria 971/GM/MS, de 15/5/2012;
	Conduta: registrar dispensação em nome de pessoas falecidas, quando deveria ter sido realizado um controle para evitar essas dispensações irregulares;
	Evidência: constatação 394863, conforme Relatório de Auditoria 15720/MS/SGEP/DENASUS (peça 1, p. 12-29) ;
	Valor histórico: R$ 313,49.
Citação dos Responsáveis
17.	Em cumprimento ao pronunciamento do titular da Secex-TCE (peça 24) , que, por delegação de competência do relator, autorizou as citações ao manifestar concordância com o encaminhamento proposto na instrução de peça 22, foram expedidos os seguintes ofícios:
	a) Ofício 0020/2018-TCU/Secex-TCE, de 14/5/2018, citando o Sr. Roberto Alves Pereira (CPF XXX.809.818-XX) , representante legal de Roberto Alves Pereira Drogaria e Perfumaria – ME (CNPJ 14.706.590/0001-87) , no endereço Rua Coronel Manuel Machado, 21 – Guaianases – 08.411-145 – São Paulo - SP (peça 26) . O AR retornou indicando a entrega da correspondência em 30/5/2018 (peça 28) . Ressalte-se que esse endereço é o atual constante da base da Receita Federal, conforme resultado de pesquisa acostada à peça 42, bem como o comprovante de recebimento (peça 41) permite concluir que a pessoa que recebeu o ofício foi a Sra. Maria Canova, genitora do responsável;
	b) Ofício 0523/2019-TCU/Secex-TCE, de 7/2//2019, citando a empresa Roberto Alves Pereira Drogaria e Perfumaria – ME (CNPJ 14.706.590/0001-87) na pessoa do seu representante legal, Sr. Roberto Alves Pereira (CPF XXX.809.818-XX) , no endereço Rua Coronel Manuel Machado, 21 – Guaianases – 08.411-145 – São Paulo - SP (peça 40) . O AR retornou indicando a entrega da correspondência em 15/2/2019 (peça 41) ;
	c) os Ofícios 0021/2018, 0542/2018, 0543/2018, 0908/2018, endereçados à Roberto Alves Pereira Drogaria e Perfumaria – ME, não foram recepcionados pelo destinatário nos endereços constantes nas respectivas comunicações processuais (peças 25, 31, 32 e 37) .
Revelia dos Responsáveis
18.	Transcorrido o prazo regimental fixado e mantendo-se inertes os aludidos responsáveis, impõe-se que sejam considerados revéis, dando-se prosseguimento ao processo, de acordo com o art. 12, § 3º, da Lei 8.443/1992.
19.	Ao não apresentarem alegações de defesa, os responsáveis abstiveram-se de exercer o direito ao contraditório e à ampla defesa, princípios insculpidos na Constituição Federal, bem como deixaram de produzir provas da regular aplicação dos recursos sob suas responsabilidades.
20.	Conforme assentado na jurisprudência deste TCU, em sede de processos de contas, a configuração da revelia não gera presunção de veracidade das irregularidades atribuídas aos responsáveis revéis, sendo indispensável ao julgamento pela irregularidade das contas a presença de prova suficiente da fatos e condutas contrários à lei (Acórdão 4704/2014-TCU-Primeira Câmara – Rel. Min. Bruno Dantas, 2369/2013 – TCU – Primeira Câmara – Rel. Min. Benjamin Zymler, 2070/2015 – TCU – Plenário – Rel. Min. Vital do Rêgo, dentre muitos outros) .
21.	Nesse sentido, verifica-se que estão adequadamente caracterizados e lastreados em evidências os ilícitos praticados e as respectivas responsabilidades, conforme indicado nos pareceres lançados nos autos, notadamente nas conclusões do Relatório de Auditoria 15720/MS/SGEP/DENASUS (peça 1) e no levantamento dos débitos apontados conforme o Relatório Completo do Tomador de Contas Especial 215/2017 (peça 14) 
22.	Portanto, não tendo sido contestadas as imputações veiculadas na citação efetivada, permanecem caracterizadas as irregularidades apontadas nas conclusões do Relatório Completo do Tomador de Contas Especial e na instrução inicial lançada por esta Unidade Técnica.
Responsabilização Solidária pelo Dano
23.	Cabe registrar que o tomador de contas concluiu pela responsabilização da empresa Roberto Alves Pereira Drogaria e Perfumaria – ME, solidariamente com a pessoa física de seu sócio administrador, Sr. Roberto Alves Pereira (CPF XXX.809.818-XX) . A instrução inicial propôs a citação tanto da pessoa física quanto da pessoa jurídica responsabilizadas.
24.	Entretanto, verifica-se que a empresa Roberto Alves Pereira Drogaria e Perfumaria – ME (CNPJ 14.706.590/0001-87) é de natureza individual, e, portanto, não se trata de uma pessoa jurídica, não se afigurando cabível a responsabilização solidária aventada pelo tomador de contas, uma vez que a firma individual e a pessoa física titular não constituem personalidades distintas, devendo a responsabilização recair apenas sobre a figura da pessoa física do Sr. Roberto Alves Pereira (CPF XXX.809.818-XX) .
25. 	Tal entendimento está em consonância com a jurisprudência do Tribunal, uma vez que a empresa individual não tem personalidade diversa e separada do titular, constituindo-se como única pessoa com único patrimônio, como enunciado do Acórdão 3201/2018-TCU-Segunda Câmara (Rel. Min. Aroldo Cedraz) . E também no Acórdão 1563/2012-TCU-Plenário (Rel. Min. Substituto Marcos Bemquerer) , ao considerar que os empresários individuais respondem com seus bens particulares pelas dívidas decorrentes da atividade empresarial, integral e solidariamente, pois a empresa individual não tem personalidade diversa e separada de seu titular, constituindo uma única pessoa e um único patrimônio. Na mesma linha tem-se também o Acórdão 4784/2014-TCU-Primeira Câmara (Rel. Min. Benjamin Zymler) e o Acórdão 10922/2016-TCU-Segunda Câmara (Rel. Min. Substituto André de Carvalho) .
Individualização das Condutas e Culpabilidade
26.	Em se tratando de processo em que a parte interessada não se manifestou acerca das irregularidades imputadas, não há elementos para que se possa efetivamente aferir e reconhecer a ocorrência de boa-fé na conduta do responsável, podendo este Tribunal, desde logo, proferir o julgamento de mérito pela irregularidade das contas, conforme combinação dos §§ 2º e 6º do art. 202 do Regimento Interno do TCU.
27.	Esse entendimento está amparado nos Acórdão 133/2015-TCU-Primeira Câmara (Rel. Min. Bruno Dantas) , 2455/2015-1ª Câmara (Rel. Min. Bruno Dantas) , 3604/2015-1ª Câmara (Rel. Min. Bruno Dantas) , 5070/2015-2ª Câmara (Rel. Ministro Substituto André de Carvalho) e 2424/2015-Plenário Rel. Min Benjamin Zymler) .
28.	É razoável afirmar que era possível ao responsável ter consciência da ilicitude dos atos que praticou, sendo-lhe exigível conduta diversa, no sentido de arquivar e manter arquivados, em meio físico e magnético/eletrônico, os documentos fiscais que comprovassem a aquisição dos medicamentos dispensados, tendo em vista a clareza dos normativos a que estavam vinculados na gestão do PFPB e que foram violados.
29.	Assim, devem as presentes contas ser julgadas irregulares, com a condenação em débito e aplicação de multa, com remessa de cópia dos elementos pertinentes ao Ministério Público da União, atendendo, assim, ao disposto no art. 16, § 3º, da Lei 8.443/1992 c/c o art. 209, § 7º, do Regimento Interno/TCU.
Não Ocorrência da Prescrição da Pretensão Punitiva
30.	Observa-se não ter ocorrido a prescrição da pretensão punitiva por parte do TCU que, nos termos do entendimento firmado no Acórdão 1441/2016-TCU-Plenário (Rel. Ministro Augusto Nardes) , subordina-se ao prazo geral de prescrição indicado no art. 205 do Código Civil, qual seja, dez anos contados a partir da data de ocorrência da irregularidade sancionada, nos termos do art. 189 do Código Civil.
31.	As irregularidades discutidas nesta TCE ocorreram nos exercícios de 2013 e 2014, portanto há menos de 10 anos.
32.	Diante do exposto, não há óbice para que o responsável seja apenado com a multa prevista no art. 57 da Lei 8.443/1992.
CONCLUSÃO
33.	Diante da revelia do Sr. Roberto Alves Pereira, e inexistindo nos autos elementos que permitam concluir pela ocorrência de boa-fé ou de outros excludentes de culpabilidade em sua conduta, propõe-se que suas contas sejam julgadas irregulares e que o responsável seja condenado em débito, bem como que lhe seja aplicada a multa prevista no art. 57 da Lei 8.443/1992.
INFORMAÇÕES ADICIONAIS
34.	Informa-se que na presente data não foram encontrados débitos imputáveis ao responsável em outros processos em tramitação no Tribunal.
PROPOSTA DE ENCAMINHAMENTO
35.	Diante do exposto, submetem-se os autos à consideração superior, propondo:
	a) considerar revel, para todos os efeitos, o Sr. Roberto Alves Pereira (CPF XXX.809.818-XX) , dando-se prosseguimento ao processo, nos termos do art. 12, § 3º, da Lei 8.443/1992 c/c o art. 202, § 8º, do RI/TCU;
	b) com fundamento nos arts. 1º, inciso I, 16, inciso III, alíneas ‘b’ e ‘c’, da Lei 8.443/1992 c/c os arts. 19, caput, e 23, inciso III, da mesma lei, e com arts. 1º, inciso I, 209, inciso III e IV, 210 e 214, inciso III, do Regimento Interno do TCU, que sejam julgadas irregulares as contas do Sr. Roberto Alves Pereira (CPF XXX.809.818-XX) , titular da empresa individual Roberto Alves Pereira Drogaria e Perfumaria (CNPJ 14.706.590/0001-87) , condenando-o ao pagamento das quantias a seguir especificadas, com a fixação do prazo de quinze dias, a contar da notificação, para comprovar, perante este Tribunal (art. 214, inciso III, alínea ‘a’, do Regimento Interno) , o recolhimento da dívida aos cofres do Fundo Nacional de Saúde, atualizadas monetariamente e acrescidas dos juros de mora, calculados a partir das datas discriminadas até a data do recolhimento, e com o abatimento de valores acaso já satisfeitos, na forma prevista na legislação em vigor;
	DATA DA OCORRÊNCIA
	VALOR ORIGINAL (R$) 

	15/3/2013
	96,39

	19/4/2013
	102,96

	19/4/2013 
	4,86

	29/4/2013
	77,27

	31/5/2013
	820,53

	4/6/2013
	1.080,36

	5/6/2013
	125,86

	28/6/2013
	179,80

	1/7/2013
	1.056,50

	31/7/2013
	1.800,84

	31/7/2013
	8,99

	2/9/2013
	17,98

	2/9/2013
	2.970,10

	1/10/2013
	56,70

	2/10/2013
	3.434,45

	12/11/2013
	3.809,65

	12/11/2013
	66,34

	6/12/2013
	4.802,70

	6/12/2013
	175,97

	30/12/2013
	32,34

	30/12/2013
	419,06

	7/2/2014
	50,46

	7/2/2014 
	46,08

	12/2/2014
	26,40

	12/2/2014
	2.595,52

	31/3/2014
	6.642,69

	31/3/2014
	23,04

	31/3/2014
	16,80

	10/4/2014
	9,15

	10/4/2014
	43,78

	10/4/2014
	1.018,98

	16/4/2014
	11.973,64

	16/4/2014
	81,60

	13/5/2014
	86,66

	13/5/2014
	69,12

	13/5/2014 
	3.153,33

	30/5/2014
	22.303,76

	30/5/2014
	580,80

	2/6/2014
	580,20

	2/6/2014
	4,80

	2/6/2014
	25.089,18

	6/6/2014
	550,80

	6/6/2014 
	57,55

	6/6/2014
	669,80

	4/7/2014
	33.159,07

	4/7/2014
	480,17

	4/7/2014 
	69,12

	c) aplicar ao Sr. Roberto Alves Pereira (CPF XXX.809.818-XX) , a multa prevista no art. 57 da Lei 8.443/1992 c/c o art. 267 do Regimento Interno, com a fixação do prazo de quinze dias, a contar da notificação, para comprovar, perante este Tribunal (art. 214, inciso III, alínea ‘a’, do Regimento Interno) , o recolhimento da dívida aos cofres do Tesouro Nacional, atualizada monetariamente desde a data do acórdão que vier a ser proferido até a do efetivo recolhimento, se for paga após o vencimento, na forma da legislação em vigor;
	d) autorizar, desde logo, nos termos do art. 28, inciso II, da Lei 8.443/1992 c/c o art. 219, inciso II, do RI/TCU, a cobrança judicial da dívida caso não atendidas as notificações;
	e) autorizar, desde logo, com fundamento no art. 26, da Lei 8.443/1992 c/c o art. 217, do Regimento Interno do TCU, caso seja do interesse do Sr. Roberto Alves Pereira (CPF XXX.809.818-XX) , o parcelamento da dívida em até 36 parcelas, incidindo, sobre cada uma, os encargos legais devidos, sem prejuízo de alertá-lo de que, caso opte por essa forma de pagamento, a falta de comprovação do recolhimento de qualquer parcela implicará o vencimento antecipado do saldo devedor, nos termos do art. 26, parágrafo único, e 59, da Lei 8.443/1992 c/c o art. 217, § 2º, do Regimento Interno do TCU;
	f) encaminhar cópia da deliberação que vier a ser proferida, bem como do relatório e do voto que a fundamentarem, ao Procurador-Chefe da Procuradoria da República em São Paulo, nos termos do § 3º do art. 16 da Lei 8.443/1992 c/c o § 7º do art. 209 do Regimento Interno do TCU, para adoção das medidas cabíveis; e comunicar-lhe que o relatório e o voto que a fundamentarem podem ser acessados por meio do endereço eletrônico www.tcu.gov.br/acordaos e que, caso haja interesse, o Tribunal pode enviar-lhe cópia desses documentos sem qualquer custo.”
É o Relatório.

não há.

Procurador Marinus Eduardo De Vries Marsico.

TOMADA DE CONTAS ESPECIAL. APLICAÇÃO IRREGULAR DOS RECURSOS DO SISTEMA ÚNICO DE SAÚDE (SUS) NO ÂMBITO DO PROGRAMA FARMÁCIA POPULAR DO BRASIL - AQUI TEM FARMÁCIA POPULAR (PFPB). REVELIA. IRREGULARIDADE DAS CONTAS. DÉBITO E MULTA. CIÊNCIA.

TOMADA DE CONTAS ESPECIAL (TCE)

Secretaria de Controle Externo de Tomada de Contas Especial (SecexTCE).

Conforme consignado no Relatório precedente, esta Tomada de Contas Especial foi instaurada pelo Fundo Nacional de Saúde/Ministério da Saúde (FNS/MS) , em desfavor da empresa individual Roberto Alves Pereira Drogaria e Perfumaria –ME, solidariamente com seu representante legal, Roberto Alves Pereira, em razão da aplicação irregular dos recursos do Sistema Único de Saúde (SUS) no âmbito do Programa Farmácia Popular do Brasil – Aqui Tem Farmácia Popular (PFPB) , no período de janeiro/2013 a julho/2014.
2.	A fase interna desta TCE obedeceu à regência normativa para a espécie e resultou na constatação de prejuízo ao Erário e identificação dos responsáveis, em face da aplicação irregular dos recursos  do Sistema Único de Saúde (SUS) no âmbito do Programa Farmácia Popular do Brasil – Aqui Tem Farmácia Popular (PFPB) , conforme Relatório de Tomada de Contas Especial (peça 14) , Relatório e Certificado de Auditoria (peças 15 e 16) e Parecer do Dirigente do Controle Interno (peça 17) em conclusões uniformes por considerar irregulares as contas prestadas. O pronunciamento ministerial respectivo encontra-se à peça 18. 
3.	No âmbito deste Tribunal, do exame da documentação trazida ao processo, verificou-se: a) dispensações de medicamentos sem comprovação das notas fiscais de aquisição; b) falta de apresentação, em sua totalidade, dos cupons fiscais vinculados e respectivas prescrições médicas, referentes às dispensações realizadas; e c) registro de dispensação de medicamentos em nome de pessoas falecidas. 
4.	Em razão das constatações referidas, foram regularmente citados o Sr. Roberto Alves Pereira, solidariamente com a empresa Roberto Alves Pereira Drogaria e Perfumaria – ME, os quais permaneceram silentes.
5.	Transcorrido o prazo regimental fixado e mantendo-se inertes os responsáveis, a SecexTCE propôs considerá-los revéis e dar prosseguimento ao processo, nos termos do art. 12, § 3º, da Lei 8.443/1992.
6.	Em relação à solidariedade, a unidade técnica ressalvou que a empresa Roberto Alves Pereira Drogaria e Perfumaria – ME é de natureza individual, “não se afigurando cabível a responsabilização solidária aventada pelo tomador de contas, uma vez que a firma individual e a pessoa física titular não constituem personalidades distintas, devendo a responsabilização recair apenas sobre a figura da pessoa física do Sr. Roberto Alves Pereira (CPF 190.809.818-00) ”.
7.	De fato, a empresa individual não tem personalidade diversa e separada do titular, constituindo-se como única pessoa com único patrimônio, razão pela qual, ao acolher os fundamentos do exame realizado pela SecexTCE como minhas razões de decidir e, inexistindo elementos que demonstrem a boa-fé ou de outros excludentes de culpabilidade na conduta do Sr. Roberto Alves Pereira, não há outro encaminhamento a ser dado ao presente processo que não o julgamento pela irregularidade de suas contas especiais em face das irregularidades elencadas neste processo, condenando-o pelo débito apurado, além de aplicar-lhe a multa prevista no art. 57 da Lei 8.443/1992, cujo valor, em face do montante atualizado do débito, que fixo em R$ 18.000,00 (dezoito mil reais) . 
8.	Com fundamento no art. 16, § 3º, da Lei 8.442/92, deve ser remetida cópia dos autos ao Procurador-Chefe da Procuradoria da República no Estado de São Paulo, para as providências que entender cabíveis.
Ante o exposto, acolho a proposta de encaminhamento da unidade técnica, com a qual anuiu o Ministério Público, e VOTO no sentido de que o Tribunal adote a deliberação que ora submeto à apreciação deste Colegiado.
TCU, Sala das Sessões Ministro Luciano Brandão Alves de Souza, em 23 de abril de 2020.
AROLDO CEDRAZ 
Relator